臺灣板橋地方法院民事判決　九十一年度訴字第五一七號
　　原　　　告　　日展纖維企業有限公司
　　法定代理人　　丙○○
　　被　　　告　　侑俊企業有限公司
　　法定代理人　　乙○○
　　訴訟代理人　　甲○○
右當事人間請求給付貸款事件，本院判決如左：
    主    文
被告應給付原告新臺幣肆萬柒仟貳佰貳拾陸元，及自民國九十年十一月三十日起至清
償日止，按年息百分之五計算之利息。
原告其餘之訴駁回。
訴訟費用由被告負擔百分之六，餘由原告負擔。
本判決第一項於原告以新臺幣壹萬伍仟元為被告供擔保後，得假執行；被告如於假執
行序實施前以新臺幣肆萬柒仟貳佰貳拾陸元為原告預供擔保，得免為假執行。
原告其餘假執行之聲請駁回。
    事    實
甲、原告方面：
一、聲明：求為判決被告應給付原告新臺幣（下同）七十九萬三千零九十元，及自民
    國八十九年六月一日起至清償日止，按年息百分之五計算之利息；並陳明願供擔
    保請准宣告假執行。
二、陳述：
（一）被告於八十九年間陸續向原告購買布匹，原告均依約交付，詎被告迄尚餘七十
      九萬三千零九十元貨款未付（含訂單號碼326106、1702及1702之1未付款七十
      四萬五千八百六十四元；訂單號碼759224未付款四萬七千二百二十六元），經
      兩造約定被告應於八十九年五月份清償完畢，然被告迄未履行，是本於契約關
      係起訴請求被告給付本件貨款及遲延利息。
（二）至被告所辯系爭貨物有瑕疵一節，應由被告就此部分事實負舉證之責。實則關
      於前開貨物之瑕疵，兩造已達成扣款協議，此部分並經原告扣除未為請求，是
      被告再次以瑕疵為由請求減少價金，已經重覆列計。再者，被告除積欠原告布
      款外，另積欠訴外人釦子、拉鏈款等，幾經催討未獲付款，嗣被告同意先付部
      分款項（即一百四十萬元），始有被告所提出之同意書記載，惟原告自始未同
      意被告向美國公司取得款項後，始須付款。
三、證據：提出付款單、發票明細、催告函各一份、請款單四份、主料採購單二紙、
    送貨明細單五十五紙、出貨單二紙；聲請傳訊證人林石青。
乙、被告方面：
    被告未於最後言詞辯論期日到場，據其以前所為之聲明、陳述及提出之書狀略以
    ：
一、聲明：求為判決駁回原告之訴及假執行之聲請；並陳明如受不利判決願供擔保請
          免為假執行。
二、陳述：
（一）本件被告固積欠原告七十九萬三千零九十元貨款，惟因原告所交付之貨物（即
      系爭布料）有瑕疵（即外觀不佳、柒色不均、搖粒不佳，有似俗稱臭頭跡象）
      ，致被告美國客戶要求訴外人豪鵬股份有限公司（在台貿易商，下簡稱豪鵬公
      司）拒給付貨款，須待美國客戶確認後，始為給付或減少付款。是經被告通知
      原告物品瑕疵情事後（分於八十九年八月七日以傳真告知及於九十年三月六日
      付款單上備註欄載明），自得主張減少價金。且應由原告負債務不履行之損害
      賠償義務，即被告因此無法向美國公司取得之買賣價金美金十五萬三千六百二
      十九元三角（折合新臺幣五百三十萬二百十一元）損失，此部分被告並為抵銷
      之抗辯。
（二）況因美國客戶經營不善財務重整及物品瑕疵待確認，兩造曾於九十年三月十五
      日達成協議，原告同意先由被告支付一百四十萬元，餘款待美國客戶重整後決
      定付款時優先付予原告。茲訴外人豪鵬公司與美國客戶均尚未表示同意付款，
      則原告之貨款請求權，顯因條件未成就而不得請求。
三、證據：提出瑕疵通知函二份、同意書一份。
    理    由
一、本件被告未於最後言詞辯論期日到場，核無民事訴訟法第三百八十六條所列各情
    形，爰依原告之聲請，由其一造辯論而為判決。
二、原告主張：被告於八十九年間陸續向原告購買布匹，原告均依約交付，詎其中訂
    單號碼326106、1702及1702之1部分，扣除兩造合意之瑕疵款及已付款項（共二
    筆，八十九年九月二十日付九十九萬三千九百八十三元，九十年三月六日付一百
    四十萬元）後，尚餘七十四萬五千八百六十四元未付。訂單號碼759224部分，則
    尚餘貨款四萬七千二百二十六元，合計七十九萬三千零九十元貨款未經給付（
    745864+47226=793090）等情，業據提出付款單、發票明細、催告函各一份、請
    款單四份、主料採購單二紙、送貨明細單五十五紙、出貨單二紙為證，並為被告
    所不爭執，堪信為真正。
三、被告另以：兩造已於九十年三月六日達成協議，約定由被告先付其中一百四十萬
    元貨款，餘款則須待美國客戶財務重整後，決定付款時，再優先付予原告，則於
    美國客戶迄未成重整或付款前提，因條件未成就，原告自無從請求本件貨款。且
    因原告所交付系爭布匹具瑕疵，被告亦得主張減少價金。並因此所致被告無法向
    美國客戶收取買賣價金美金十五萬三千六百二十九元三角（折合新臺幣五百三十
    萬二百十一元）損失，應由原告負債務不履行賠償之責，此部分被告並得為抵銷
    之抗辯等情置辯。經查：
（一）被告所辯：關於訂單號碼326106、1702及1702之1貨款部分，兩造曾於九十年
      三月六日達成協議，約定由被告先給付一百四十萬元，餘款則待美國客戶四月
      份財務重整後決定付款時，優先付予原告等情，業據提出同意書一份為證，並
      與證人林石青（原告公司同意書簽署之代理人）所證情節相符，堪信為真正。
      惟證人林石青另稱：同意書之內容是按被告要求所書，當時認為四月份客戶會
      完成重整並支付款項，是同意書之真意為不管客戶是否完成重整或是付款，四
      月份都要結清等語。按解釋當事人之契約，應於文義上及論理上詳為推求，不
      得拘泥字面，致失立約之真意；應通觀全文，並斟酌立約當時之情形，以期不
      失立約人之真意（最高法院十九年上字第四五三號、十八年上字第一七二七號
      判例參照）。查本件同意書既載「餘款待美國客戶四月份財務重整後決定付款
      時，優先付給我司」「客戶因對貨號1702（326106）成衣刷毛瑕疵有索賠時，
      本公司（即原告）會負責」，參以證人林石青係證稱：被告說我們的貨有瑕疵
      ，但後來我們查證的結果，可能是買的客戶財務上有問題，後來被告也說確實
      客戶財務有問題，但有瑕疵也是事實，所以被告要求付款要有條件，內容是按
      被告要求寫的等語。經本院調查之結果，兩造於達成本件協議時，被告同意先
      支付部分款項之前提，其中客戶財務問題之解決及瑕疵扣款之決定，應係併列
      且等同重要。是被告所辯：當事人協議之真意，應係美國客戶完成財務重整，
      並決定付款後，被告始有付款義務等情，應較符立約之真意，而「四月份財務
      重整」僅係預估時間。即前開貨款請求權，應如被告所稱係附條件，而非如原
      告所指係附期限。又原告對於前開貨款請求權之條件已成就之積極、利己事實
      ，既未提出任何證據以供本院審酌。從而，原告本於契約關係請求被告給付七
      十四萬五千八百六十四元及遲延利息，為無理由，應予駁回。
（二）關於訂單號碼759224尚餘貨款四萬七千二百二十六元部分。被告雖執系爭布匹
      具有瑕疵為由請求減少價金，及以原告債務不履行為由請求賠償損害，並就得
      請求損害額為抵銷抗辯云云為辯。惟為原告所否認，自應由被告就所辯前開積
      極事實為立證。然被告除提出被告自行出具之瑕疵通知函二份外，餘未提出任
      何證據以供本院審酌，經本院調查之結果，自難認為真正。是原告本於契約關
      係請求被告給付四萬七千二百二十六元，及自支付命令繕本送達翌日起（即九
      十年十一月三十日）至清償日止，按年息百分之五計算之利息，為有理由，應
      予許。至原告逾前開遲延利息之請求（即自八十九年六月一日起至九十年十一
      月二十九日止，按年息百分之五計算之利息部分），雖據提出原告所出具催告
      函一紙為憑（其內容提及原本言明五月結清），惟發函日期係八月十五日，且
      未據提出寄送之回執，是難認原告已為合法之催告，故此部分之請求應屬無據
      。
四、綜上所述，原告本於契約關係請求被告給付四萬七千二百二十六元，及自九十年
    十一月三十日起至清償日止，按年息百分之五計算之利息，為有理由，應予准許
    ；逾此部分之請求，則屬無據，應予駁回。
五、兩造陳明願供擔保，聲請宣告假執行或免為假執行，經核原告勝訴部分，合於法
    律規定，爰分別酌定相當之擔保金額宣告之；原告其餘假執行之聲請，因訴之駁
    回而失所依據，不予准許。
據上結論：本件原告之訴為一部有理由、一部無理由，並依民事訴訟法第三百八十五
條第一項前段、第七十九條但書、第三百九十條第二項、第三百九十二條判決如主文
。
中　　　華　　　民　　　國　　九十一　　年　　十二　　月　　五    　　日
                                  臺灣板橋地方法院民事第一庭
~B法　官　黃信滿
右為正本係照原本作成。
如對本判決上訴，須於判決送達後二十日內向本院提出上訴狀。
中　　　華　　　民　　　國　　九十一　　年　　十二　　月　　五    　　日
~B書記官　吳美瑤
